臺灣桃園地方法院民事裁定　　　　　　　 99年度監宣字第279號
聲　請　人　陳政興
相　對　人　陳楊月娥
關　係　人　蘇渝琇
上列當事人間聲請監護宣告事件，本院裁定如下：
    主      文
宣告陳楊月娥（女，民國○○年○○月○○日生，身分證統一編號：Ｚ0
00000000號）為受監護宣告之人。
選定陳政興（男，民國○○年○月○日生，身分證統一編號：Ｚ00000
0000號）為受監護宣告之人陳楊月娥之監護人。
指定蘇渝琇（女，民國○○年○○月○○日生，身分證統一編號：Ｚ000
000000號）為會同開具財產清冊之人。
聲請程序費用新臺幣壹仟元由受監護宣告之人負擔。
    理      由
一、本件聲請意旨略以：相對人自民國97年2 月18日起因中風而
    中樞神經極度障礙，致不能為意思表示或受意思表示，或不
    能辨視其意思表示之效果，為此依民法第14條第1 項、民事
    訴訟法第597 條第1 項之規定，聲請准對相對人為監護宣告
    ，並依民法第1111條規定，指定相對人之子即聲請人陳政興
    為相對人之監護人，暨指定關係人蘇渝琇為會同開具遺產清
    冊之人等語。
二、按「對於因精神障礙或其他心智缺陷，致不能為意思表示或
    受意思表示，或不能辨識其意思表示之效果者，法院得因本
    人、配偶、四親等內之親屬、最近一年有同居事實之其他親
    屬、檢察官、主管機關或社會福利機構之聲請，為監護之宣
    告」，民法第14條第1 項定有明文。經本院於鑑定機關即壢
    新醫院精神科鑑定醫師胡培基前訊問相對人，相對人臥床，
    法官點呼相對人姓名及詢問相對人今日做何事，相對人俱無
    反應，再詢問相對人有無吃飯及其他事項，相對人均搖頭不
    語。（參見本院99年11月24日訊問筆錄）。參酌壢新醫院出
    具精神鑑定報告書略以：陳員（即相對人）應為一腦栓塞性
    中風引發重度老年失智症之個案，於97年1 月5 日因被家人
    發現神智不清及左側肢體無力，經緊急住院治療，腦部電腦
    斷層顯示為一右側中大腦動脈大範圍栓塞，待病況穩定即回
    家療養，經過2 年10個月的保守治療皆不盡理想，陳員依然
    呈現僵呆狀態，無法與人溝通（可發出痛等簡單語言），大
    小便無法控制，呼吸可自理，飲食須靠家人餵食，無法用任
    何其他方式表示自己的需求，陳員對監護宣告事宜經說明仍
    無法理解，現階段無任何處理財務的能力。綜合資料研判，
    陳員目前精神狀態已因精神障礙致完全不能為意思表示或受
    意思表示或不能辨視其意思表示之效果等語，有該院精神鑑
    定報告書在卷足按。本院審酌相對人因精神障礙已致不能為
    意思表示或受意思表示或不能識其意思表示之效果，聲請人
    聲請對於相對人為監護之宣告，核無不合，應予准許。
三、再按「法院為監護之宣告時，應依職權就配偶、四親等內之
    親屬、最近一年有同居事實之其他親屬、主管機關、社會福
    利機構或其他適當之人選定一人或數人為監護人，並同時指
    定會同開具財產清冊之人。」，「法院為前項選定及指定前
    ，得命主管機關或社會福利機構進行訪視，提出調查報告及
    建議。監護之聲請人或利害關係人亦得提出相關資料或證據
    ，供法院斟酌。」，「法院選定監護人時，應依受監護宣告
    之人之最佳利益，優先考量受監護宣告之人之意見，審酌一
    切情狀，並注意下列事項：一、受監護宣告之人之身心狀態
    與生活及財產狀況。二、受監護宣告之人與其配偶、子女或
    其他共同生活之人間之情感狀況。三、監護人之職業、經歷
    、意見及其與受監護宣告之人之利害關係。四、法人為監護
    人時，其事業之種類與內容，法人及其代表人與受監護宣告
    之人之利害關係。」，民法第1111條第1項、第2項、第1111
    條之1 分別定有明文。經本院囑請桃園縣政府對相對人監護
    宣告事件進行訪視，訪視報告略以：案主（即相對人）於97
    年間因中風造成臥床，生活無法自理，並經醫生鑑定為多重
    障礙重度之身心障礙者，社工員評估案主生理及心理能力受
    限，無法自我表達且無法清楚瞭解他人意思並回應；案主名
    下有持分土地，並領有國民年金老人基礎年金每月新臺幣（
    下同）3 千元，用於其生活花費；案子（即聲請人）表示，
    現因每年須繳納案主之壽險費用約5 萬3 千元之保費，造成
    經濟負擔，欲申請停止繳納，故經保險公司要求而聲請監護
    宣告；案子經營彩券業每月收入約1 萬元，為案家主要經濟
    來源；案主現與案長女同住，案媳（即關係人）及外籍看護
    工為案主之主要照顧者，照顧費用由案子女平均分攤，每月
    支付外籍看護工薪資約2 萬元，又案主之就醫看診、生活起
    居皆由案子及案媳協助，了解案主照顧情形，並已與其他手
    足討論，故其同意擔任監護人；評估案子為家中獨子，經常
    與案主互動、照顧案主，又每年之保險費用皆由其負擔，評
    估由其擔任監護人並無特別不當之處等語，有桃園縣政府99
    年10月18日府社助字第0990412345號函暨桃園縣政府社會處
    社會工作及救助科監護宣告訪視報告在卷可稽。考量聲請人
    為相對人之子，且長期照顧相對人，聲請人亦同意擔任相對
    人之監護人，認由聲請人擔任相對人之監護人，應屬符合受
    監護宣告之人之最佳利益，爰依前揭規定選定聲請人為相對
    人之監護人；另關係人蘇渝琇係相對人之兒媳，目前固定探
    視及關懷相對人，負擔照顧相對人之責任，對相對人同樣關
    心，併依前揭規定指定關係人蘇渝琇為會同開具財產清冊之
    人。
四、依民事訴訟法第608條第1項，裁定如主文。
中    華    民    國    100   年    2     月     8    日
                  家事法庭法     官  許婉芳
以上正本係照原本作成。
如不服本裁定關於選定監護人及指定會同開具財產清冊之人部分
，應於裁定送達後10日內向本院提出抗告狀，並繳納抗告費新臺
幣1千元，其餘關於監護宣告部分，不得抗告。
中    華    民    國    100   年    2     月     8    日
                          書  記 官  劉文松